【裁判字號】    89,上更(二),232
【裁判日期】    891220
【裁判案由】    殺人等
【裁判全文】
臺灣高等法院高雄分院刑事判決                八十九年度上更(二)字第二三二號
    上訴人
    即被告  丙○○
    選  任
    辯護人  顏福松
            郭宜芳
右上訴人因殺人等案件，不服臺灣高雄地方法院八十五年度重訴字第三二號中華民國
八十五年六月二十一日第一審判決（起訴案號：臺灣高雄地方法院檢察署八十五年度
偵字第六六七九號），提起上訴，判決後，經最高法院第二次發回更審，本院判決如
左：
      主      文
原判決關於殺人部分撤銷。
丙○○殺人，處有期徒刑拾年，褫奪公權陸年。
      事      實
一、丙○○有搶劫及竊盜等前科（不構成累犯）。其考領有營業小客車駕駛執照，為
    計程車司機，係從事駕駛業務之人，民國（下同）八十五年三月十二日凌晨二時
    四十分許，駕駛車牌號碼ＹＴ－四四０號營業小客車，沿高雄市苓雅區○○○路
    由南往北行駛，途經林森二路一一０號前時，應注意車前狀況並隨時採取必要之
    安全措施，以防止危險之發生，且按當時狀況又非不能注意，乃竟能注意而不注
    意，適韓水盛騎機車不慎撞及路旁之汽車後，彈落於約十五公尺遠之路上，致韓
    水盛受傷，惟未死亡，丙○○未及時採取煞閃措施而撞及倒在地上之韓水盛，將
    韓水盛卡在車底下，無法擺脫（此過失傷害部分，業經原審判決公訴不受理確定
    ）經乙○○等路人，向丙○○喊叫促其停車處理，丙○○非但未予停車處理，為
    求儘速離去，明知其車底下有人，竟另萌殺機，明知拖行及輾壓車輪底下之人，
    可輕易置其死亡，仍急速倒車又前進輾壓韓水盛，如此反覆倒車前進共約三、四
    次，並將韓水盛沿林森二路由南往北方向拖行約十公尺，再左轉沿苓雅路由東往
    西方向拖行約二十公尺後，將韓水盛輾壓過去，甩脫離去其車體，並迅即逃離現
    場，其間乙○○基於義憤，曾追趕丙○○所駕駛之營業小客車，惟未追及，僅記
    下該車車牌號碼報警處理，嗣韓水盛經人送醫急救，延至八十五年三月十四日上
    午八時五十分，終因肢體多處挫擦傷及骨折，致顱內出血而不治死亡。
二、案經高雄市政府警察局苓雅分局移送台灣高雄地方法院檢察署檢察官偵查起訴。
      理      由
一、訊據上訴人即被告丙○○矢口否認有上開殺人犯行，辯稱：被告當時以為躺在路
  上之死者係垃圾、異物，且伊發覺壓到人後，驚慌之餘，只是想到儘快離開現場
    ，並沒有故意前進後退多次輾壓韓水盛致死云云。
二、經查：
 （一）被告於右揭時地不慎撞及倒在地上之韓水盛，經乙○○等路人向被告喊叫促
       其停車處理，被告非但未停車處理，竟急速倒車輾壓及拖行韓水盛後，又迅
       即往前行駛，如此反覆倒車又前進共約三、四次，並將韓水盛沿林森二路由
       南往北方向拖行約十公尺，再左轉沿苓雅路由東往西方向拖行約二十公尺後
       ，將韓水盛甩脫離去其車體，並迅即逃離現場等情，業據目擊證人乙○○於
       警訊及原審調查程序中證述綦詳（見警卷第五頁、原審八十五年五月二十三
       日訊問筆錄），乙○○並證稱：「當時氣候晴天，路況良好，林森路閃黃燈
       ，苓雅路閃紅燈」等語（見警卷第五頁），於本院本次更審八十九年十月十
       三日仍證稱：其警訊之證述屬實；被告亦自承「我約五至十公尺左右即看到
       他躺在地上了，對本件車禍我自認有一點過失」等語（見八十五年度相字第
       五七六號相驗卷第十一頁），足徵被告按當時情況確係能注意而疏未注意致
       撞及倒在地上之韓水盛，被告非但未停車處理，反而反覆輾壓被害人三、四
       次，並予以拖行，甚為明灼；且韓水盛確係因車禍，肢體多處挫擦傷及骨折
       ，致顱內出血死亡，此業經檢察官督同法醫師勘驗無訛，有台灣高雄地方法
       院檢察署八十五年三月十四日勘驗筆錄、驗斷書、相驗屍體證明書附卷可稽
       （見八十五年度相字第五七六號相驗卷宗第九至第十七頁）；參以證人乙○○證稱「我與被告及韓水盛間均互不認識，彼此之間並無仇恨糾紛，案發當
       時我看到被告神情很驚慌，且案發後車行老闆及死者家屬均曾來找過我，但
       均未找到，彼此均未碰面」等語（見原審八十五年五月二十三日訊問筆錄）
       ，被告亦供稱其不認識韓水盛及乙○○（見原審八十五年五月二十八日訊問
       筆錄），衡諸常情，乙○○當無設詞誣陷被告之理，足認乙○○上開證詞與
       事實相符。嗣證人乙○○於本院上訴審證稱：「看他停下車，好像要出來（
       指下車），看他的意思並非故意要輾壓」（見本院上訴卷第二十七頁背面、
       第二十八頁、第二十九頁），於本次更審證稱：「（案發時所看到的情形如
       何？）答：時間已久，記不清楚˙˙˙」、「˙˙˙我沒有當場看到輾壓」
       、「被告是否有輾過被害人？）答：應該有，但我不敢確定有輾過」、「我
       看到被害人躺在車下，被輾壓肩膀，但其頭部在車身外」（見本次更審卷八
       十九年十月十三日訊問筆錄）各等語，與其於上開警訊及原審調查時之證述
       不符，但應以其上開警訊及原審調查時之證述距案發時間較短，記憶鮮明，
       為可採。至其於本院上訴審之上開證述，或出於主觀之意見；其於本次更審
       之證述，更有反覆不一之情形，均不足採。又其於原審調查時雖另證稱被告
       輾壓被害人二、三次云云，與其於警訊所證稱被告係計程車前進後退，來回
       三、四次等情，稍有出入，但此細節，應以其於警訊記憶清晰，為可採。
 （二）證人即法醫甲○○於本院上訴審調查中固證稱：「˙˙˙本案是廣泛性的挫
       傷，並無明顯的骨折現象，所以我判斷並不是遭輾壓致死」、「根據我當時
       所見的症狀，依照死者死亡的症狀來看，沒有輾壓過的痕跡」云云（見上訴
       卷第三十七頁背面、第三十八頁正面）。惟查，甲○○於所製作之相驗屍體
       證明書上已載明「肢體多處挫擦傷及助骨折」，於驗斷書上亦載明「有骨折
       」之現象，（見相驗卷第十二、十六頁），而被害人韓水盛於本件發生後經
       送醫急救不治死亡，據該診療之醫師記載被害人之傷害狀況為「頭部挫傷，
       右膝挫傷，疑頭部內出血。右側第三至七助骨骨折。骨盆骨骨折，併腹腔出
       血。尿道斷裂。左手背嚴重擦傷併皮膚缺損」，此有台北榮民總醫院高雄分
       院法醫參考病歷摘要一份附卷可證（見相驗卷第七頁），足見被害人確有被
       車輪輾壓之情形，證人甲○○之證言顯係因日久忘記詳情所為，且與事實不
       符；此並經證人甲○○於本次更審證稱：「當時相驗記載是確實，後來在鈞
       院前審所言，可能是書記官筆誤，可能因時間太久，記不清楚，但應以驗斷
       書為準」（見本次更審八十九年九月二十七日訊問筆錄），自不得執證人甲○○於本院上訴審上開證述而認被告並未輾壓被害人。
 （三）被告雖辯稱當時以為壓在車底下之物係屬垃圾、異物云云，惟查被告當時既
       係開車直行，撞及倒在地上之被害人韓水盛，豈有不知其車前係屬何物之理
       ，且被告於警訊中亦自承：「發現車輪所壓的是一個人時，緊張之餘想趕快
       把車子開走，旁邊有人大聲叫我時，˙˙˙我趕快將車子左轉˙˙˙」（警
       卷第二頁），復於檢察官偵查中供稱：「因我壓到東西，並聽到路人一直說
  壓到人了，壓到人了，我一驚才繼續往前開˙˙˙」（見相驗卷第十一頁）
       「我約於五至十公尺左右即看到他躺在地上了」（同上卷第十一頁），顯見
       被告已明知壓在車輪底下之物，係屬被害人韓水盛，並非垃圾、異物甚明。
 （四）被告復辯稱韓水盛之機車係撞到豐田牌轎車後躺在十五公尺遠處，其當時頭
       部已受撞擊，顯見被害人之死亡並非被告所造成云云，惟查被害人之機車係
       先撞擊路旁之轎車後，被害人再被被告之汽車拖行、輾壓，固已經證人乙○○於警訊證述明確，但被害人係於八十五年三月十二日凌晨二時四十分被輾
       壓，經送醫急救，延至同日上午八時五十分始行死亡，此有台灣高雄地方法
       院檢察署相驗屍體證明書一份附卷可稽（見相驗卷第十二頁），而其引起死
       亡之因素為肢體多處挫擦傷及肋骨折，因顱內出血致死，亦據該相驗屍體證
       明書載明，顯見韓水盛於撞擊豐田牌轎車時，尚未死亡，被害人上開傷害，
       何者為本身撞擊路旁轎車而受傷？何者係被告之計程車輾壓拖行而受傷？固
       無從分辨，此由證人即台北榮民總醫院高雄分院醫師陳明顯於本次更審證稱
       ：被害人所受之傷，摔傷及壓傷，均有可能等語（見本院八十九年十一月十
       日訊問筆錄），及法醫甲○○於本次更審證稱：「˙˙˙死者顱內出血是否
       為被告輾壓或騎機車摔出去而造成顱內出血，我不知道」（見本次更審卷八
       十九年九月二十七日訊問筆錄），即可得而明。但有如前述，被告輾壓、拖
       行被害人之前，被害人既仍未死亡，併因被告之予以拖行、輾壓之行為介入
       ，被害人因而死亡，則被告之前開行為與被害人之死亡間，自有相當因果關
       係。
  （五）綜上所述，被告所辯顯係卸責之詞，不足採信，其犯行堪以認定。
三、核被告所為，係犯刑法第二百七十一條第一項殺人罪。
四、原審就被告殺人部分論處被告罪刑，固非無見。惟查，被害人韓水盛係撞擊路旁
    之機車而彈落於十五公尺遠之路上，有如前述，乃原審認被害人係不慎跌倒於路
    上，與事實未盡相符，被告上訴意旨否認有殺人之犯意而指摘原判決此部分不當
    ，雖不足取，但原判決此部分既有可議，仍無可維持，應將原判決此部分撤銷改
    判。審酌被告於不慎撞及被害人後又起意將其輾拖死亡，惡性重大，惟念及其事
    後已與死者父親即告訴人丁○○達成民事和解，賠償新台幣一百二十五萬元，告
    訴人亦表示願原諒被告，給被告一自新機會，不再追究被告之刑責，有聲請撤回
    告訴狀、和解書各一份及告訴人筆錄可稽（見偵查卷第十至第十四頁、第十八頁
    ），及被告犯罪之動機、目的、智識程度、所生之危害、犯後態度等一切情狀，
    量處如主文第二項所示之刑，依被告所犯殺人罪之性質，認有褫奪公權之必要，
    併宣告褫奪公權六年。
五、被告被訴過失傷害部分，業經原審判決公訴不受理確定在卷。
據上論結，應依刑事訴訟法第三百六十九條第一項前段、第三百六十四條、第二百九
十九條第一項前段，刑法第二百七十一條第一項、第三十七條第二項，判決如主文。
本案經檢察官郭振昌到庭執行職務。
中      華      民      國    八十九    年     十二     月     二十     日
                              臺灣高等法院高雄分院刑事第二庭
                                  審判長法官  曾永宗
                                        法官  李春昌
                                        法官  邱永貴
右正本證明與原本無異。
如不服本判決，應於判決送達後十日內向本院提出上訴狀，其未述理由者並應於提
出上訴狀後十日內向本院補提理由書（應附繕本)。
書記官  周能智
中    華    民    國     八十九     年      十二      月     二十一   日
附錄：本判決論罪科刑法條：
刑法第二百七十一條第一項：
殺人者，處死刑、無期徒刑或十年以上有期徒刑。
                                                                        Ｆ


司法院資訊處製作；財團法人民間司法改革基金會備份。
